【裁判字號】    97,易,139
【裁判日期】    970430
【裁判案由】    詐欺
【裁判全文】
臺灣士林地方法院刑事判決               97年度易字第139號
公  訴  人  臺灣士林地方法院檢察署檢察官
被      告  甲○○
上列被告因詐欺案件，經檢察官提起公訴（96年度偵字第13871
號）及移請併案審理（97年度偵字第1423號、臺灣高雄地方法院
檢察署97年度偵字第4187號），而被告於準備程序中就被訴事實
為有罪之陳述，經合議庭裁定由受命法官獨任進行簡式審判程序
，並判決如下：
    主  文
甲○○幫助犯詐欺取財罪，處有期徒刑肆月，如易科罰金，以新
臺幣壹仟元折算壹日。
    事實及理由
壹、證據能力部分：按簡式審判程序之證據調查，不受刑事訴訟
    法第159 條第1 項所定：「被告以外之人於審判外之言詞或
    書面陳述，不得作為證據。」之限制，此見同法第273 條之
    2 規定甚明，據此，本件告訴人即證人乙○○、丙○○及丁○○於警詢之證述，雖屬被告以外之人於審判外所為之陳述
    ，亦得作為證據，併予敘明。
貳、實體認定部分：
一、犯罪事實：甲○○知悉提供金融帳戶予不相識之人，可能成
    為詐欺犯罪者之取款工具而幫助詐欺犯罪，竟基於幫助詐欺
    之不確定故意，於民國96年7 月21日中午12時30分許，在臺
    北市○○區○○路1 段39號之便利商店前，以每帳戶新臺幣
    （以下同）4 千元之代價，將其向臺北富邦商業銀行股份有
    限公司西湖分行申辦之帳號000000000000號帳戶（以下簡稱
    臺北富邦帳戶）及向臺灣郵政股份有限公司內湖郵局申辦之
    帳號00000000000000號帳戶（以下簡稱內湖郵局帳戶）之存
    摺、提款卡及密碼，交付真實姓名年籍均不詳自稱「林東義
    」之人。嗣該取得帳戶之人果將之交予所屬詐騙集團使用，
    並共同意圖為自己不法之所有：(一)先推由其集團成員於96年
    7 月23日18時39分許，以電話向乙○○佯稱：你先前ATM 轉
    帳時，誤按分期轉帳，若未取消，將自其新竹商業銀行帳戶
    中按月扣款，請其到附近金融機構ATM 取消分期轉帳等語。
    乙○○不疑有他，於同日19時6 分許前往臺北縣蘆洲市○○
    路之蘆洲空大郵局ATM 自動櫃員機，依該詐欺集團成員指示
    操作，誤將其新竹商業銀行帳號00000000000 號帳戶內29,
    985 元匯入甲○○上開帳戶，嗣乙○○發現帳戶內僅存2,49
    6 元，始知受騙。(二)再推由另一名集團成員，於同日19時許
    ，透過網際網路自稱「心雨」，向丙○○謊稱相約見面聊天
    ，惟遇車禍，需款孔急，須向其借款。丙○○誤信為真，陷
    於錯誤，於同日20時12分及21時6 分許，先後依指示轉帳3
    千元及1 萬元入甲○○之上開帳戶，未幾旋遭提領一空，嗣
    發現遭騙而報警處理。(三)又推由集團成員於96年7 月24日，
    透過網際網路主動與丁○○聯絡，並訛稱欲行網路援交，要
    求丁○○匯款，丁○○不疑有他，陷於錯誤於同日23時26分
    許，依指示匯款5 千元至甲○○前開郵局帳戶，並即由該集
    團成員提領，嗣丁○○發覺有異，始知受騙而報警處理。案
    經乙○○訴由臺北市政府警察局內湖分局報告臺灣士林地方
    法院檢察署檢察官偵查起訴暨丙○○訴由臺北市政府警察局
    中山分局報告臺灣臺北地方法院檢察署檢察官呈臺灣高等法
    院檢察署檢察長令轉臺灣士林地方法院檢察署檢察官、高雄
    市政府警察局報告臺灣高雄地方法院檢察署檢察官移請併案
    審理。
二、上揭犯罪事實，業據被告於偵訊及本院訊問時坦承不諱，並
    經證人乙○○、丙○○、丁○○於警詢時證述明確，另有郵
    局ATM 收據1 張、台北富邦銀行自動櫃員機收據2 張、第一
    銀行自動付款交易明細表及台北富邦商業銀行西湖分行96年
    8 月13日北富西湖字第9660131000號函及所附存摺存戶內容
    查詢列印資料、各類存款歷史對帳單、甲○○郵局帳戶基本
    資料及客戶歷史交易清單在卷可稽，本件事證明確，被告自
    白核與事實相符，其犯行堪予認定，應依法論科。
三、按幫助犯係從屬於正犯而成立，刑法上既無「共同幫助」之
    情，當亦無「幫助共同」之可言。本件被告基於幫助詐欺之
    不確定故意，提供帳戶對於詐欺正犯資以助力，核其所為，
    係犯刑法第30條第1 項前段、第339 條第1 項之幫助詐欺取
    財罪。被告提供前揭2 本張戶，幫助詐騙集團詐得告訴人乙○○、丙○○及被害人丁○○之財物，係以一行為，同時觸
    犯3 個幫助詐欺取財罪，為想像競合犯，應從一情節較重之
    幫助詐欺取財罪處斷。而被告既為幫助犯，應依刑法第30條
    第2 項規定，按正犯之刑減輕其刑。爰審酌被告提供帳戶予
    他人使用，所為影響社會正常交易安全，增加被害人尋求救
    濟之困難，並使犯罪之追查趨於複雜，助長詐欺犯罪氣焰，
    所幫助詐得之金額合計為47,985元，幫助所得為每帳戶4 千
    元，暨其犯罪之動機、目的、手段、生活狀況、智識程度及
    於犯後坦承犯行，態度尚稱良好等一切情狀，量處如主文所
    示之刑，並諭知易科罰金之折算標準。至被告提供帳戶幫助
    詐欺所得每本帳戶4 千元，雖屬被告所有因本案犯罪所得之
    物，然並未扣案，且被告供稱已經花用殆盡，衡情當已滅失
    ，為免將來執行困難，爰不為沒收之諭知。
四、據上論斷，應依刑事訴訟法第273 條之1 第1 項、第310 條
    之2 、第454 條、第299 條第1 項前段、刑法第30條第1 項
    前段、第2 項、第339 條第1 項、第55條、第41條第1 項前
    段，刑法施行法第1 條之1 第1 項、第2 項前段，判決如主
    文。
五、如不服本判決，應於收受送達後10日內向本院提出上訴書狀
    ，其未敘述上訴理由者，應於上訴期間屆滿後20日內向本院
    補提理由書狀（均須按他造當事人之人數附繕本）。
本案經檢察官莊富棋到庭執行職務。
中    華    民    國    97    年    4     月    30    日
                  刑事第七庭法  官  周群翔
以上正本證明與原本無異。
                            書記官  劉育君
中    華    民    國    97    年    4     月    30    日
附錄本案論罪科刑法條全文：
中華民國刑法第339條
意圖為自己或第三人不法之所有，以詐術使人將本人或第三人之
物交付者，處5 年以下有期徒刑、拘役或科或併科1 千元以下罰
金。
以前項方法得財產上不法之利益或使第三人得之者，亦同。
前二項之未遂犯罰之。


司法院資訊處製作；財團法人民間司法改革基金會備份。
